臺灣板橋地方法院交通事件裁定　　　　　　94交聲字第424號
原處分機關　交通部公路總局臺北區監理所
異　議　人
即受處分人　乙○○原名虞國鼎.
上列受處分人因違反道路交通管理處罰條例案件，對於交通部公
路總局臺北區監理所中華民國九十四年三月十一日所為之處分（
原處分案號：北監自裁字裁四○─ＡＢＹ四六九六八八號），聲
明異議，本院裁定如下：
    主  文
異議駁回。
    理  由
一、按汽車駕駛人於行駛道路時，使用手持式行動電話進行撥接
    或通話者，處新臺幣（下同）三千元罰鍰；汽車駕駛人，駕
    駛汽車有違反道路交通管理處罰條例之行為，經交通勤務警
    察或依法令執行交通稽查任務人員制止時，不聽制止或拒絕
    停車接受稽查而逃逸者，除按各該條規定處罰外，處三千元
    以上六千元以下罰鍰；而汽車駕駛人違反道路交通管理處罰
    條例第六十條第一項者，除各依原條款處罰鍰外，並各予記
    違規點數一點，道路交通管理處罰條例第三十一條之一第一
    項、第六十條第一項、第六十三條第一項第一款分別定有明
    文。次按「汽車駕駛人之行為有下列情形之一，當場不能或
    不宜攔截製單舉發者，得對汽車所有人逕行舉發處罰：四、
    不服指揮稽查而逃逸，或聞消防車、救護車、警備車、工程
    救險車之警號不立即避讓。」、「前項逕行舉發，應記明車
    輛牌照號碼、車型等可資辨明之資料，查明汽車所有人姓名
    或名稱、住址後，製單舉發處罰之。」，道路交通管理處罰
    條例第七之二條第一項第四款、第二項亦規定甚明。
二、本件原舉發機關臺北市政府警察局以受處分人即異議人乙○
    ○所有車牌號碼為三九七七—ＤＪ號自用小客車，於民國九
    十三年十月八日年十六時十分許，行經臺北市○○路與愛國
    西路口交岔路口時，因駕駛人使用手持式行動電話進行通話
    ，經交通勤務警察指示攔停時，又拒絕停車接受稽查而逃逸
    等違規情事，乃逕行舉發，原處分機關亦據以依道路交通管
    理處罰條例第三十一條之一第一項及同條例第六十條第一項
    之規定，合併裁處罰鍰九千元，並記違規點數乙點，此有臺
    北市政府警察局九十三年十月八日北市警交大字第ＡＢＹ四
    六九六八八號舉發違反道路交通管理事件通知單及交通部公
    路總局臺北區監理所北監自裁字裁四○─ＡＢＹ四六九六八
    八號違反道路交通管理事件裁決書附卷可稽。又原處分機關
    裁決書中雖未分別敘明上開二項違規行為罰鍰金額，惟道路
    交通管理處罰條例第三十一條之一第一項法定罰鍰金額為三
    千元，同條例第六十條第一項所定罰鍰金額最高額則為六千
    元，是原處分當係就違反同條例第三十一條之一第一項之違
    規部分裁處罰鍰三千元，就違反同條例第六十條第一項之違
    規部分裁處罰鍰六千元並記違規點數一點無訛。
三、聲明異議意旨略以：伊記憶中實無此等違規行為，且本件並
    無相片或其他證據可資證明伊確有駕車逃逸之違規行為，實
    難令異議人甘服，爰依法聲明異議，請求撤銷原處云云。
四、經查：
  (一)受處分人即異議人乙○○所有車牌號碼為三九七七—ＤＪ號
    自用小客車，於民國九十三年十月八日年十六時十分許，行
    經中華路與愛國西路口交岔路口時，因駕駛人使用手持式行
    動電話進行通話，經交通勤務警察指示攔停時，又拒絕停車
    接受稽查而逃逸等違規情事，而逕行舉發等情，業據證人即
    舉發員警甲○○到庭結證屬實。
  (二)異議人雖以前開情詞置辯，惟證人甲○○在本院證稱：「當
    時我在參與國慶預演，我負責交通整理勤務，我站在中華路
    一段與南寧路口處的路邊靠近安全島，往中華路北邊看，看
    到有一輛三九七七—ＤＪ自用小客車，往我這邊開過來，我
    不知道他是從西寧南路或桂林路開過來，我看到駕駛人以右
    手持用手機通話，當時我有穿制服，我走上前以手勢攔停，
    該車就繞過我，經過我的時候我還看到駕駛人手拿手機轉過
    來看我一眼，他看我沒有辦法追上去就加速沿中華路往南駛
    離，當時我很接近他，記下該車的車牌，馬上以設備查詢該
    車資料，顯示的廠牌、顏色與我所見違規車輛廠牌、顏色均
    相同，我確認為該車沒錯，之後就逕行舉發，我有看到駕駛
    人是男生，但是長相我不記得，無法確定是否為今日到庭之
    異議人。」等語（參本院九十四年五月十二日訊問筆錄），
    其對當時所見該車之違規及舉發前相關之處理情形證述至為
    綦詳，並提出所繪現場相關位置圖資為佐參。按交通警員製
    單舉發違反道路交通管理處罰條例所列之違規行為，係公務
    員基於職務上權力，依法就特定之具體事件所為具公法上效
    果之單方行政行為，基於公務員為公法上行為具有公信力之
    原則，該行政處分當可被推定為真正，本此公信原則，立法
    者乃賦予行政機關制定違反道路交通事件統一裁罰基準及處
    理細則，使執勤警員得當機處分以達其維護交通秩序、安全
    之行政目的，反之，若謂公務員一切行政行為均需預留證據
    以證其實，則國家行政勢必窒礙難行，況本件舉發員警即證
    人甲○○與異議人並無嫌隙，應無甘冒偽證罪刑責風險而設
    詞構陷異議人之理。又證人於當時既已就所見違規車輛之車
    號、廠牌及顏色等與監理機關登記之車籍資料查證無誤後始
    行舉發，應可排除其誤記違規車輛資料之可能性。
  (三)異議人雖陳稱伊從事室內設計，下午時間大部分在外面跟客
    戶談事情云云；惟本件依道路交通管理處罰條例之規定對汽
    車所有人裁罰，並非對汽車駕駛人處罰，異議人既未能依法
    到案說明當時實際違規之駕駛人為何人，俾由監理機關依法
    裁處，復未能提出積極事證證明該車係在違反其意願（如遭
    他人偷竊或擅自使用）之情形下而由他人駕駛，其辯解自難
    遽予採信。
  (四)綜上所述，本件既無任何證據足資證明執勤員警有何捏造事
    實違法取締之不法情事，則執勤員警本其維護交通秩序、安
    全職責所為之舉發，自應受到合法、正確之推定，而得據以
    認定上開違規事實。而上開車輛於本件案發時地之駕駛人確
    有使用手持式行動電話進行通話而有違反道路交通管理處罰
    條例之行為，並拒絕停車接受稽查而逃逸之違規情事，已足
    認定。原處分機關引道路交通管理處罰條例第三十條之一第
    一項、第六十條第一項、第七之二條第一項第四款等規定，
    合併裁處異議人即受處分人九千元罰鍰，並依同條例第六十
    三條條第一項第一款之規定，記違規點數乙點，核無違誤，
    本件異議人之異議為無理由，應予駁回。
據上論斷，應依道路交通案件處理辦法第十九條，裁定如主文。
中　　華　　民　　國　　94　　年　　7 　　月　　4 　　日
                  交通法庭法　官　楊  博  欽
以上正本證明與原本無異
如不服本裁定應於送達後五日內向本院提出抗告狀
                          書記官　曾  美  滋
中　　華　　民　　國　　94　　年　　7 　　月　　4 　　日
